最　高　行　政　法　院　判　決　　　　　　　　　九十三年度判字第一五二一號
　　上　訴　人　正德防火工業股份有限公司
　　代　表　人　乙○○○
　　訴訟代理人　丙○○
　　　　　　　　張珮琦律師
　　被 上訴 人　財政部臺北市國稅局
　　代　表　人　甲○○
右當事人間因營利事業所得稅事件，上訴人對於中華民國九十二年六月十八日臺北高
等行政法院九十一年度訴字第三三六二號判決，提起上訴，本院判決如左：
    主  文
上訴駁回。
上訴審訴訟費用由上訴人負擔。
    理  由
壹、本件上訴人主張：查本件原審僅於民國（下同）九十二年五月十四日及五月二十
    七日傳當事人開兩次調查庭行準備程序，因時值中華民國臺灣屬SARS疫區，傳票
    上均載有如有感染發燒疑似病例者可免出庭，上訴人公司負責人乙○○○年已七
    十多歲，身體本有不適，時有發燒症狀，為免傳染擴散，自行居家隔離。因此，
    公司負責人迄未出庭應訊，僅委由會計顧問黃建豪代為請假，稍後於九十二年六
    月十三日、十七日補呈準備書狀提出證據及理由，惟原審未經公開言詞辯論即遽
    為判決，在程序上顯有行政訴訟法第一百八十八條及第一百八十九條之違背。次
    查本案關鍵性之事實證據在於上訴人八十二年間向瑜得實業股份有限公司購置電
    子產品作為贈送禮品，當年度結算申報列為交際費，並因交際費超限主動刪減新
    臺幣（下同）八百萬元，一切合法。而是否確為非實際交易對象開立發票金額一
    ○、三七九、○四七元？是否亦屬無進貨之事實？被上訴人應依鈞院七十五年判
    字第六八一號判決意旨：「主張租稅債權發生之一造即被上訴人應負舉證責任。
    」。原審亦應依行政訴訟法第一百三十三條及第一百四十一條規定調查其他客觀
    證據佐證，上訴人於九十二年六月十三日及十七日提出準備書狀請求調查，然原
    審法院未經調查審酌有行政訴訟法第一百三十三條及第一百四十一條審判期日前
    應調查未調查，遽為判決之違法，爰請判決廢棄原判決。
貳、被上訴人則以：按「對於高等行政法院判決之上訴，非以其違背法令為理由，不
    得為之。」及「判決不適用法規或適用不當者，為違背法令。」分別為行政訴訟
    法第二百四十二條及第二百四十三條第一項所明定。又「對原判決所持法律上之
    見解有所爭執申辯，尚難謂為適用法規顯有錯誤。」及「行政訴訟法第二十四條
    規定，有民事訴訟法第四百九十六條所列各款情形之一者，當事人對於本院判決
    ，固得提起再審之訴，惟民事訴訟法第四百九十六條第一項第一款所謂『適用法
    規顯有錯誤』係指原判決所適用之法規與該案應適用之現行法規相違背，或與解
    釋判例有所牴觸者而言，至於法律上見解之歧異，再審原告對之縱有爭執，要難
    謂為適用法規錯誤，而據為再審之理由。」亦經前行政法院分別著有六十一年裁
    字第一五三號及六十二年判字第六一○號判例可資參照。查上訴人雖主張其與瑜
    得實業股份有限公司於八十二年間購買贈品及支付佣金之兩筆交易，於財政部賦
    稅署稽核組查核時，上訴人雖出具說明書同意剔除，惟實際上訴人結算申報時已
    自行剔除購買贈品數額，然被上訴人竟依說明書全額核定，補徵稅額並裁處重罰
    ，致上訴人權益嚴重受損，顯有違誤云云，惟本部分業經原審判決詳以論駁在案
    。原審判決揆之所得稅法第二十四條第一項及第一百十條第一項規定，尚無不合
    ，並無行政訴訟法第二百四十二條及第二百四十三條第一項所指判決違背法令、
    判決不適用法規或適用不當情事，是本案提起上訴，顯有不合，爰請判決駁回上
    訴人之訴等語，資為抗辯。
參、原判決以：本件上訴人經合法通知，無正當理由，未於言詞辯論期日到場（參見
    其九十二年六月三日聲請狀，足證其已合法收受言詞辯論期日通知，所稱身體微
    恙，既無醫師證明，且身體僅係微恙，尚非不能親自或委任訴訟代理人出庭），
    核無行政訴訟法第二百十八條規定準用民事訴訟法第三百八十六條所列各款情形
    ，爰依同上準用民事訴訟法第三百八十五條第一項前段規定，准被上訴人之聲請
    ，由其一造辯論而為判決。查上訴人係經營消防器材買賣、製造及承包防火工程
    等業務，其八十二年度營利事業所得稅結算申報，原經被上訴人依書面審查暫行
    核定全年所得額五、四九一、六○一元，嗣經財政部賦稅署查獲發現上訴人當年
    度無進貨事實而虛列成本費用計一○、三七九、○四七元，為股東個人投保險費
    計四三三、八七○元，及向銀行借款重複列報利息支出計六七一、六六六元，此
    有上訴人八十五年九月十六日出具之說明書及上訴人委任其財務部經理郭貴蓉同
    日在賦稅署稽核組之談話筆錄附原處分卷可稽，且同一事實違反營業稅法部分之
    行政爭訟，業經財政部再訴願決定駁回後，提起行政訴訟，經最高行政法院裁定
    上訴人之訴駁回確定在案，亦有再訴願決定書及最高行政法院八十九年度裁字第
    五四三號裁定在卷可憑，違章事證明確，則被上訴人審理結果，變更核定全年所
    得額為一六、九七六、一八四元，除補徵稅額二、八七一、一四六元外，並處○
    ．八倍漏稅罰計二、二一○、一○○元。上訴人不服，申請復查。經被上訴人設
    算購地利息資本化計四、六○○、二一○元，調減利息支出四、六○○、二一○
    元，爰重核所得額為二一、五七六、三九五元。其後再依財政部北區國稅局通報
    購地利息應予資本化計一○、八八七、六一四元及因更正資產負債科目影響本期
    損益，而調增所得額二、三八三、六六八元，致重核變更核定全年所得額為三四
    、八四七、六七七元。上訴人不服，再申請復查，經被上訴人併案審查結果，於
    九十年三月二十日以財北國稅法字第九○○○八三四九號復查決定書駁回申請，
    該復查就有關虛列成本、費用及罰鍰之決定，核無違誤。另查上開說明書及談話
    筆錄均係本於自由意志之說明陳述，自具證據力，且上訴人原委任之訴訟代理人
    黃建豪對上開說明書及談話筆錄承認虛列成本及費用亦不爭執，經記明筆錄在卷
    可憑，上訴人復未能具體舉證其結算申報時已自行剔除購買贈品數額，所訴洵不
    足採，乃判決駁回上訴人在原審之訴。
肆、本院查：（一）、按「營利事業所得之計算，以其本年度收入總額減除各項成本
    費用、損失及稅捐後之純益額為所得額。」、「納稅義務人已依本法規定辦理結
    算申報，但對依本法規定應申報課稅之所得額有漏報或短報情事者，處以所漏稅
    額兩倍以下之罰鍰。」分別為行為時所得稅法第二十四條第一項及第一百十條第
    一項所明定。本件上訴人八十二年度營利事業所得稅結算申報，原經被上訴人依
    書面審查暫行核定全年所得額為五、四九一、六○一元。嗣經財政部八十五年十
    月十一日台財稅第八五二○○九八五三號函通報查獲上訴人當年度無進貨事實而
    虛列成本費用計一○、三七九、○四七元、為股東個人投保險費計四三三、八七
    ○元及向銀行借款，重複列報利息支出計六七一、六六六元。由被上訴人審理結
    果，變更核定全年所得額為一六、九七六、一八四元，除補徵稅額二、八七一、
    一四六元外，並處○‧八倍漏稅罰計二、二一○、一○○元。上訴人不服，申請
    復查。經被上訴人設算購地利息資本化計四、六○○、二一○元，調減利息支出
    四、六○○、二一○元，爰重核所得額為二一、五七六、三九五元。其後再依財
    政部北區國稅局通報購地利息應予資本化計一○、八八七、六一四元及因更正資
    產負債科目影響本期損益，而調增所得額二、三八三、六六八元，致重核變更核
    定全年所得額為三四、八四七、六七七元。上訴人不服，再申請復查，經被上訴
    人併案審查結果，於九十年三月二十日以財北國稅法字第九○○○八三四九號復
    查決定書駁回申請，遂就虛列成本及費用一○、三七九、○四七元及設算利息資
    本化部分，提起訴願，經財政部訴願決定，除將原處分（復查決定）關於利息資
    本化部分撤銷，著由被上訴人另為處分（此部分經被上訴人重為復查決定結果，
    以九十一年七月二十九日財北國稅法字第○九一○二二三八五八號復查決定書，
    准予追認利息支出一○、八八七、六一四元，其餘部分，未准變更，上訴人仍不
    服，另案提起訴願中）外，其餘訴願駁回，上訴人仍表不服，就訴願駁回部分，
    提起本件行政訴訟。原判決關於上訴人經合法通知，無正當理由，未於言詞辯論
    期日到場（原審法院定於九十二年五月十四日行準備程序，九十二年五月二十七
    日行言詞辯論，展期於九十二年六月三日續行言詞辯論），核無行政訴訟法第二
    百十八條規定準用民事訴訟法第三百八十六條所列各款情形，爰依同上準用民事
    訴訟法第三百八十五條第一項前段規定，准被上訴人之聲請，由其一造辯論而為
    判決；上訴人當年度無進貨事實而虛列成本費用計一○、三七九、○四七元，為
    股東個人投保險費計四三三、八七○元，及向銀行借款重複列報利息支出計六七
    一、六六六元之違規事實，以及上訴人在原審之主張如何不足採等事項均已詳為
    論斷。認本件原處分（復查決定）關於虛列成本、費用及罰鍰部分，認事用法，
    均無違誤，維持原處分及訴願決定，而駁回上訴人在原審之訴，其所適用之法規
    與該案應適用之現行法規並無違背，與解釋判例，亦無牴觸，並無所謂原判決有
    違背法令之情形；又證據之取捨與當事人所希冀者不同，致其事實之認定亦異於
    該當事人之主張者，不得謂為原判決有違背法令之情形。（二）、上訴人對於業
    經原判決詳予論述不採之事由再予爭執，核屬法律上見解之歧異，要難謂為原判
    決有違背法令之情形。本件上訴論旨，仍執前詞，指摘原判決違誤，求予廢棄，
    難認有理由，應予駁回。
據上論結，本件上訴為無理由，爰依行政訴訟法第二百五十五條第一項、第九十八條
第三項前段，判決如主文。
中　　華　　民　　國　　九十三　　　年　　　十二　　　月　　  二  　　　日
                    最 高 行 政 法 院  第 二 庭
                                審 判 長 法  官　　　葉　振　權
                                         法  官      林　清　祥
                                         法  官　　　劉　鑫　楨
                                         法  官　　　吳　明　鴻
                                         法  官　　　梁　松　雄
右  正  本  證  明  與  原  本  無  異
　　　　　　　　　　　　　　　　　　　　 法院書記官　陳　盛　信
中　　華　　民　　國　　九十三　　　年　　　十二　　　月　　　二　　　　日
